【裁判字號】    98,訴,865
【裁判日期】    980630
【裁判案由】    違反毒品危害防制條例
【裁判全文】
臺灣臺南地方法院刑事判決              98年度訴字第865號
公  訴  人  臺灣臺南地方法院檢察署檢察官
被      告  乙○○
上列被告因違反毒品危害防制條例案件，經臺灣臺南地方法院檢
察署檢察官提起公訴（98年度毒偵字第976號），被告於準備程
序期日就被訴事實為有罪陳述，本院合議庭裁定由受命法官獨任
進行簡式審判程序，判決如下：
    主  文
乙○○施用第一級毒品，累犯，處有期徒刑玖月，扣案之第一級
毒品海洛因貳小包（驗後淨重分別為零點零貳貳公克、零點零伍
肆公克），沒收銷燬之。
    事實及理由
一、犯罪事實：乙○○前於民國90年間，因施用毒品案件，經本
    院以90年度毒聲字第2263號裁定送觀察、勒戒後，有繼續施
    用毒品之傾向，再以91年度毒聲字第549號裁定令入戒治處
    所施以強制戒治，於民國91年11月8日停止戒治出所，於92
    年3月27日執行完畢。同案並由臺灣臺南地方法院檢察署檢
    察官提起公訴，經本院以91年度訴字第324號判處有期徒刑
    10月確定，與其另犯偽造貨幣案件經本院以90年度訴字第
    1546號判處有期徒刑1年7月確定部分，合併定應執行刑後，
    於93年11月26日縮短刑期假釋出監並付保護管束，94年1月8
    日保護管束期滿而徒刑執行完畢。又因詐欺案件，經本院以
    95年度簡字第895號判處有期徒刑5月確定，復於95年7、8月
    間因施用第一級毒品案件，再經本院分別以95年度訴字第91
    4號、95年度易字第1350號各判處有期徒刑1年確定，接續執
    行，嗣經減刑，於97年1月15日縮刑期滿執行完畢。詎乙○
    ○仍無法戒除毒癮，復基於施用第一級毒品海洛因之犯意，
    於98年4月22日中午12時許，在臺南市○區○○路18巷4號之
    1住處，以針筒摻水注射方式施用第一級毒品海洛因。嗣警
    方於98年4月24日下午2時28分許，在台南市○區○○路173
    號前，因乙○○騎乘機車搭載黃福泰形跡可疑，經警攔檢後
    ，在黃福泰身上查獲乙○○所購買並委託黃福泰保管之海洛
    因毒品2包（含袋重共0.49公克，驗後總淨重為0.076公克）
    而查知上情。案經臺南市警察局第六分局報告臺灣臺南地方
    法院檢察署檢察官偵查起訴。
二、按92年7月9日新修正之毒品危害防制條例刪除「2犯」及「3
    犯」之規定，將施用毒品者簡化區分為初犯、再犯，並認施
    用毒品者係屬病患性犯人，以觀察、勒戒戒除其身癮，以強
    制戒治去除其心癮。經觀察、勒戒或強制戒治執行完畢釋放
    後，若係5年後再犯該條例第10條施用毒品罪者，檢察官應
    先聲請法院裁定令被告入勒戒處所觀察、勒戒，並視有無繼
    續施用毒品傾向，決定應予釋放、為不起訴之處分，或應聲
    請法院裁定令入勒戒處所強制戒治；若係5年內「再犯」同
    條例第10條施用毒品罪者，依同條例第23條第2項規定，檢
    察官則應依法追訴；且觀諸該條例第20條第3項，及同條例
    第23條第2項之修正理由，如施用毒品者係前經觀察、勒戒
    或強制戒治等治療程序執行完畢5年後，始再施用毒品之「
    初犯」，因前所執行之觀察、勒戒或強制戒治已足收戒除毒
    癮之效，自應重新執行觀察、勒戒或強制戒治等治療程序，
    並於治療程序執行完畢後，由檢察官為不起訴處分，毋庸對
    之追訴處罰；反之，在「再犯」之情形，因其先前所為治療
    程序顯未能收戒斷毒癮之效，且考量施用毒品者之再犯率偏
    高，乃簡化其刑事處遇程序，而逕予追訴處罰，不再施以治
    療程序。參酌上開立法理由，修正毒品危害防制條例就施用
    毒品者，祇於「初犯」及「5年後再犯」二種情形，有其追
    訴條件之限制，即須於初犯經觀察、勒戒或強制戒治釋放後
    ，5年內均無施用毒品之行為，始能認其前所實施之觀察、
    勒戒或強制戒治已足遮斷毒癮，而得於5年後再犯時，再予
    適用初犯之規定，重行觀察、勒戒等程序。倘5年內已經再
    犯，被依法追訴處罰，縱其第3次（或第3次以上）施用毒品
    之時間在初犯釋放5年以後，即與「5年後再犯」之情形有別
    ，且因已於「5年內再犯」，顯見其再犯率甚高，原實施觀
    察、勒戒或強制戒治，已無法收其實效，而無5年戒斷期之
    存在，自無再經觀察、勒戒及強制戒治之必要，應由檢察官
    逕行起訴（最高法院95年度台非字第59號判決及95年第7次
    刑事庭會議決議）。
三、本件被告乙○○前因施用毒品案件，經送強制戒治後，於92
    年3月27日強制戒治執行完畢；再於95年間分別因施用第一
    級毒品案件，各經本院判處有期徒刑1年確定，有臺灣高等
    法院被告前案紀錄表在卷可稽。被告於強制戒治執行完畢5
    年內之95年間，已再犯施用毒品之罪，本件施用毒品之犯行
    ，乃屬3犯以上，縱其本件施用毒品之時間在初犯釋放5年以
    後，即與「5年後再犯」之情形有別，依前述說明，自應由
    檢察官逕為追訴。又被告所犯為死刑、無期徒刑或最輕本刑
    為3年以上有期徒刑以外之罪，其於準備程序中就被訴事實
    為有罪之陳述，經法官告知簡式審判程序之旨，並聽取公訴
    人之意見後，爰依刑事訴訟法第273條之1第1項規定，裁定
    由受命法官獨任進行簡式審判程序；又本案之證據調查，依
    刑事訴訟法第273條之2規定，不受同法第159條第1項、第
    161 條之2、第161條之3、第163條之1及第164條至第170條
    規定之限制；並得依同法第310條之2準用第454條之規定，
    製作略式判決書，併此敘明。
四、證據名稱：
(一)、被告乙○○於警詢、偵查中及本院審理時之自白。
(二)、卷附台南市警察局第六分局調查乙○○涉毒品案初步檢驗報
    告書、高雄市凱旋醫院98年5月6日濫用藥物成品檢驗鑑定書
    各1紙。
(三)、扣案海洛因2包（驗前淨重分別為0.032公克、0.063公克，
    驗後淨重分別為0.022公克、0.054公克）。
(四)、卷附台南市警察局第六分局搜索扣押筆錄、扣押物品目錄表
    扣押物品收據及扣押物品清單各1紙。
(五)、卷附臺灣臺南地方法院檢察署刑案資料查註紀錄、全國施用
    毒品案件紀錄表、受觀察勒戒人毒品及前科紀錄簡列表、矯
    正簡表及臺灣高等法院被告前案紀錄表各1份。
六、論罪：查海洛因屬毒品危害防制條例第2條第2項第1款所列
    之第一級毒品，故核被告所為，係犯毒品危害防制條例第10
    條第1項之施用第一級毒品罪。其持有毒品之低度行為應為
    施用毒品之高度行為所吸收，不另論罪（起訴書認被告另犯
    毒品危害防制條例第11條第1項，顯係贅引，業據公訴檢察
    官於本院準備程序時表明係誤載）。被告前因施用第一級毒
    品案件，經本院分別以95年度易字第1350號、95年度訴字第
    914號各判處有期徒刑1年確定，接續執行，嗣於97年1月15
    日因縮短刑期執行完畢等情，有台灣高等法院被告前案紀錄
    表1份在卷可稽，查被告於有期徒刑執行完畢後，5年內故意
    再犯本件法定刑有期徒刑以上之罪，依刑法第47條第1項之
    規定，構成累犯，並加重其刑。茲審酌被告前曾有多次施用
    毒品、詐欺等前科，素行不佳，且曾因施用毒品經送強制戒
    治等處分及判刑確定並均執行完畢後，猶仍不思戒絕毒癮、
    革除惡習，顯未能深切悔改並記取教訓，惟念及被告施用毒
    品之犯行，在本質上乃屬自我戕害身心健康之行為，以及被
    告犯後尚知坦承犯行，態度良好等一切情狀，爰量處如主文
    所示之刑，以資懲戒。扣案之海洛因2包（檢驗前淨重分別
    為0.032公克、0.063公克，檢驗後淨重分別為0.022公克、
    0.054公克）為第一級毒品，應依毒品危害防制條例第18條
    第1項前段之規定沒收銷燬之。
據上論斷，應依刑事訴訟法第299條第1項前段、第273條之1第1
項、第310條之2、第454條第1項，毒品危害防制條例第10條第1
項、第18條第1項前段，刑法第11條前段、第47條第1項前段，判
決如主文。
本案經檢察官甲○○到庭執行職務。
中    華    民    國    98    年    6     月    30    日
                  刑事第十庭    法  官  高如宜
以上正本證明與原本無異。
如不服本判決應於收受本判決後10日內向本院提出上訴書狀，並
應敘述具體理由。如未敘述上訴理由者，應於上訴期間屆滿後20
日內向本院補提理由書狀（均須按他造當事人之人數附繕本）「
切勿逕送上級法院」。
                                書記官  陳姿利
中    華    民    國    98    年    6     月    30    日
附錄本件論罪科刑法條：
毒品危害防制條例第10條第1項
施用第一級毒品者，處6月以上5年以下有期徒刑。


司法院資訊處製作；財團法人民間司法改革基金會備份。
